【裁判字號】    98,簡上,883
【裁判日期】    981105
【裁判案由】    詐欺
【裁判全文】
臺灣高雄地方法院刑事判決             98年度簡上字第883號
上  訴  人  臺灣高雄地方法院檢察署檢察官
上  訴  人  乙○○
即  被  告
                    弄11號
上列上訴人因被告詐欺案件，不服本院高雄簡易庭98年度審簡字
第4051號中華民國98年7 月17日第一審簡易判決（臺灣高雄地方
法院檢察署檢察官聲請簡易判決處刑案號：98年度偵字第11546
號）提起上訴，本院管轄之第二審合議庭判決如下：
    主  文
上訴駁回。
乙○○緩刑年。
    事  實
一、乙○○明知國內社會上層出不窮之詐騙集團或不法份子為掩
    飾其不法行徑，避免執法人員之追究及處罰，經常利用他人
    之存款帳戶掩人耳目，而在客觀上可以預見一般取得他人帳
    戶使用之行徑，常與行財產犯罪有密切關連，竟以縱有人持
    其存款帳戶作為詐騙之犯罪工具，亦不違其本意之幫助犯意
    ，於民國97年11月11日12時許，在高雄縣林園鄉○○路麥當
    勞門口，將其在中華郵政股份有限公司林園福興郵局開立之
    局、帳號0000000-0000000 號（下稱郵局帳戶）之提款卡、
    提款密碼及駕照影本等物，交予真實姓名、年籍均不詳，綽
    號「阿仁」之成年男子，容任其所屬犯罪集團之成員使用該
    帳戶以遂不法之犯罪行為。嗣該「阿仁」及其所屬犯罪集團
    取得上開郵局帳戶後，旋基於詐欺取財之犯意，於同日撥打
    電話予甲○○，佯稱其先前於網路購物時，因轉帳時操作有
    誤，誤設為分期扣款云云，要求甲○○使用自動櫃員提款機
    取消該筆分期扣款設定，甲○○不疑有他而陷於錯誤，依該
    詐欺集團成員之指示，至基隆市○○區○○路3號基隆中山
    郵局轉出新台幣（下同）29988 元至上開乙○○郵局帳戶內
    。嗣甲○○發覺有異後報警處理，經警循線而知獲上情。
二、案經甲○○訴由基隆市警察局刑警大隊偵三隊轉由高雄縣政
    府警察局林園分局移送台灣高雄地方法院檢察署檢察官聲請
    簡易判決處刑。
    理  由
壹、證據能力部分：
    按被告以外之人於審判外之言詞或書面陳述，除法律有規定
    者外，不得作為證據；又被告以外之人於審判外之陳述，雖
    不符刑事訴訟法第159 條之1 至第159 條之4 之規定，而經
    當事人於審判程序同意作為證據，法院審酌該言詞陳述或書
    面陳述作成時之情況，認為適當者，亦得為證據；刑事訴訟
    法第159 條第1 項、第159 條之5 第1 項定有明文。經查，
    證人即被害人甲○○於警詢中所為之陳述，其屬於被告以外
    之人於審判外之陳述者，惟據檢察官、被告於本院審理中同
    意作為證據，本院審酌上開證據作成時之情況，亦無不當取
    供等情形，認為以之作為本件之證據亦屬適當，核之上開說
    明，自應有證據能力。
貳、實體部分：
一、訊之被告對於持有上開帳戶及被害人匯款再該帳戶一事固不
    諱言，惟矢口否認有何幫助詐欺之犯行，辯稱：伊係因應徵
    工作應對方要求而交付上開帳戶之金融卡等物云云。經查：
    （一）本件被害人甲○○確因前述詐騙方式而匯款29988 元
    至被告上開帳戶內之事實，業經證人即被害人甲○○於警詢
    中證述明確，並有自動櫃員機交易明細表1 紙在卷可稽，被
    告上開銀行帳戶確已遭不詳詐欺集團用以詐騙被害人所得之
    匯款帳戶甚明；（二）被告固辯稱：係應徵工作始交付上開
    帳戶金融卡予他人云云；然金融帳戶資料事關個人財產權益
    之保障，存摺、提款卡及印章等物之專屬性質均甚高，若落
    入不明人士手中，極易被利用為取贓之犯罪工具，一般人均
    有妥為保管以防止他人任意使用之認識，縱有特殊情況偶須
    交付他人使用，亦必深入瞭解用途及合理性，始會安心提供
    ，而被告為成年人，應有相當之智識程度及社會經驗，其竟
    輕忽未將提款卡、存摺及印章妥善放置，而將之置於機車置
    物箱內，已與一般常情相悖；再者以常情而論，一般稍有社
    會歷練、經驗之人，均知金融卡應與其存摺、印鑑章、密碼
    分別保存，以免徒增帳戶款項遭人持金融卡盜領款項，此自
    亦應為被告所知稔，況如係應徵工作何須交付個人帳戶金融
    卡，被告所辯顯與常情有違，不足採信。從而，罪證明確，
    被告犯行堪以認定。
二、按刑法上之幫助犯，係對於犯罪與正犯有共同之認識，而以
    幫助之意思，對於正犯資以助力，而未參與實施犯罪之行為
    者而言。是以，如未參與實施犯罪構成要件之行為，且係出
    於幫助之意思提供助力，即屬幫助犯，而非共同正犯。查被
    告提供其行動電話供他人使用之行為，並不等同於向被害人
    施以欺罔之詐術行為，且亦無證據證明被告與詐騙集團成員
    間有共同實施詐欺取財犯罪之犯意聯絡及行為分擔，自應論
    以幫助犯。是核被告所為，係犯刑法第30條第1 項、第339
    條第1 項之幫助詐欺取財罪，又被告係幫助犯，衡諸其犯罪
    情節，爰依刑法第30條第2項規定，按正犯之刑減輕之。
三、原審以被告幫助犯詐欺取財罪，罪證明確，並審酌被告明知
    詐騙行為猖獗，仍提供所有帳戶予不法份子使用，除使被害
    人受有29988 元之損害，並造成國家查緝犯罪之困難，嚴重
    破壞社會治安及金融秩序，所為實不足取等一切情狀，而依
    刑法第339 條第1 項、第30條第1 項前段、第2 項、第41條
    第1 項前段，刑法施行法第1 條之1 ，量處有期徒刑2 月，
    並諭知以新台幣1000元折算1 日為易科罰金之折算標準，其
    認事用法並無違誤，量刑亦屬妥適。綜上，本件上訴人即檢
    察官上訴意旨指摘原量刑過輕，請撤銷改判較重之刑，上訴
    人即被告上訴意旨否認犯行，均無理由，應予駁回。
四、末查，本件被告前未曾受有期徒刑以上刑之宣告，有臺灣高
    等法院被告前案紀錄表1 紙在卷可查，其因一時失慮，致罹
    刑典，犯後坦承犯行，並已與被害人達成和解，賠償被害人
    29988 元，是經此偵審程序，被告當能知所警惕，應無再犯
    之虞，本院認所宣告之刑以暫不執行為適當，爰依刑法第74
    條第1 款之規定，宣告緩刑3 年，以啟自新。
據上論斷，應依刑事訴訟法第455 條之1 第1 項、第3 項、第36
8 條、第364 條，刑法第74條第1 款，判決如主文。
中    華    民    國    98    年    11    月    5     日
                  刑事第十一庭  審判長法  官  黃三友
                                      法  官  莊珮吟
                                      法  官  林俊寬
以上正本證明與原本無異。
不得上訴。
中    華    民    國    98    年    11    月    5     日
                                      書記官  林香如
附錄法條：
中華民國刑法第339條第1項
意圖為自己或第三人不法之所有，以詐術使人將本人或第三人之
物交付者，處5 年以下有期徒刑、拘役或科或併科1 千元以下罰
金。


司法院資訊處製作；財團法人民間司法改革基金會備份。
